---
title: "Estatística Aplicada I"
author: 'Aluno: Victor Lima'
date: 'Data: 18/06/2023'
output:
  html_document:
    df_print: paged
  pdf_document: default
---

### Terceira Lista de Exercícios

Com a base de dados “imoveiscwbav” obter os seguintes resultados com o auxílio do “R”

  1.	Elaborar os modelos Ridge, Lasso e ElasticNet e estimar uma predição para cada um dos modelos (elabore seus próprios valores para a predição). Apresente os parâmetros estimados e os valores resultantes da predição.



#### 1 - Carregar conjunto de dados

```{r}
load("imoveiscwbav.RData")
imoveis <- imoveiscwbav
```

```{r}
head(imoveis)
```

<br>

#### 2 - Estimar um modelo preliminar
Gerando um Regressão Linear tomando como referência o preço dos imóveis.

```{r}
resultados <- lm (price~., data=imoveis)
summary (resultados)
```

<br>

#### 3 - Manipulando alguns parâmetros para melhorar a significância das mesmas
a) Substituindo o "price" e "tarea" por uma variável que representa o log natural do preço do metro quadrado do imóvel.
```{r}
imoveis$lnPricePerMeter <- with(imoveis, log(price/tarea))
```

<br>

#### 4 - Reestimar o modelo com a variável "lnPricePerMeter" ao invés de "price" e "tarea"
```{r}
resultados <- lm (lnPricePerMeter~.-price-tarea, data=imoveis)
summary (resultados)
```

<br>

#### 5 - Verificar os outliers pelo teste de Bonferroni
```{r}
library (carData)
library(car)
outliers <- outlierTest(resultados)
print(outliers)
```
Com a manipulação que foi realizada com as parâmentros, vemos que não foram observados nenhum outlier para ser descartado.

<br>

#### 6 - Realizar um teste Stepwise, para verificar quais variáveis devem efetivamente entrar no modelo
```{r}
library(RcmdrMisc)
stepwise <- stepwise(resultados, direction= 'backward/forward', criterion ='AIC', trace = FALSE)
```
Verificando a variável call do teste Stepwise, que sugere o melhor modelo de parâmetros a serem utilizados, supondo a melhor siginificância.
```{r}
print(stepwise$call)
```
Adicionar os parâmentros que o modelo sugeriu em uma variável para facilitar a utilização
```{r}
parametersStepwise <- lnPricePerMeter ~ age + ensuit + garag + plaz + park + trans + bike + balc + elev + fitg + party + categ
```
Atualizado o modelo atual para utilizar a sugestão do teste Stepwise
```{r}
resultados <- lm(formula = parametersStepwise, data=imoveis)
summary (resultados)
```

<br>

#### 7 - Verificar a existência de multicolineariedade
```{r}
car::vif(resultados)
```
Vamos usar como base que o fator de inflação da variância deve ser maior do que 5 para ter uma correlação siginificativa. Desta forma, nenhum dado deve ser desconsiderado por multicolineariedade.

<br>

#### 8 - Teste de especificação do modelo (Teste RESET)
```{r}
library (zoo)
library (lmtest)
resettest(parametersStepwise, power=2:3, type="regressor", data=imoveis)
```
Verificando o valor tabelado para considerar uma especificação correta do modelo.
```{r}
qf(.95,df1=24,df2=504)
```
Desta forma como o valor apresentado do RESET é ```1.0909```, que é menor do que o valor tabelado de ```1.538985```, podemos afirmar que o modelo foi corretamente especificado.

<br>

#### 9 - Verificação de heterocedasticidade
Teste utilizado: Teste de Breusch-Pagan
```{r}
bptest(parametersStepwise, studentize=FALSE, data=imoveis)
```
Verificando valor tabelado para avaliação de heterocedasticidade
```{r}
qchisq(0.95, df=12)
```
Desta forma, observando o valor BP do teste que é de ```30.548```, que é maior que o valor tabelado de ```21.02607```, podemos afirmar que este modelo possui problemas de heterocedasticidade.
<br>
```{r}
print(resultados)
```

<br>

#### 10 - Correção da variância não constante por regressão robusta
```{r}
library (sandwich)
coeftest(resultados, vcov=vcovHC(resultados, type="HC1"))
```
Pelo teste T de coeficientes, vemos que as vairáveis `trans` e `party` não são siginificativas ao modelo, e podemos removê-las à fim de corrigir o problema de heterocedasticidade.
```{r}
parametersStepwiseWithTTeste <- lnPricePerMeter ~ age + ensuit + garag + plaz + park + bike + balc + elev + fitg + categ
resultados <- lm(formula = parametersStepwiseWithTTeste, data=imoveis)
summary (resultados)
```
Agora, iremos compilar novamente o teste de Breusch-Pagan, e verificar se a heterocedasticidade foi corrigida.
```{r}
bptest(parametersStepwiseWithTTeste, studentize=FALSE, data=imoveis)
qchisq(0.95, df=10)
```
Como observado o valor de BP `26.779`, mesmo que seja menor que o valor anterior, ainda está acima do valor tabelado de `18.30704` para considerar um modelo com homocedasticidade.

<br>

#### 11 - Calcular os intervalos de confiança para regressão linear robusta
```{r}
confint <- confint (resultados, level = 0.95)
confint
```

<br>

#### 12 - Análise dos indicadores de performace do modelo final
```{r}
library(performance)
model_performance(resultados)
```
Não será o caso desta atividade, mas podemos usar estes valores de performance para comparar com o resultado de outros modelo que podem serdesenvolvidos para a mesma base de dados.

<br>

#### 13 - Realizar teste com dados fictícios
Vamos criar um dataframe com apenas uma linha onde teremos nossos dados fictícios para teste.
```{r}
testeList <- list()
testeList["tarea"] <- 183
testeList["age"] <- 14
testeList["ensuit"] <- 1
testeList["garag"] <- 2
testeList["plaz"] <- 0
testeList["park"] <- 2
testeList["bike"] <- 0.5
testeList["balc"] <- 0
testeList["elev"] <- 0
testeList["fitg"] <- 0
testeList["categ"] <- 1
teste <- data.frame(testeList)
print(teste)
```
Realizando a predileção do valor do parâmentro `lnPricePerMeter`
```{r}
predito <- predict(object = resultados, teste)
predito
```
Como o valor do parâmento `lnPricePerMeter` não representa o valor do preço final, vamos fazer um calculo reverso de sua concepção para encontrar o valor predito do parâmentro `price`
```{r}
preditoFinal <- (exp(predito))*teste$tarea
preditoFinal
# Valor formatado: R$ 772.241,00
```

<br>

#### 14 - Estimar o preço inferior do intervalo de confiança
```{r}
Lestimate=confint[1,1] + confint[2,1]*teste$age + confint[3,1]*teste$ensuit + confint[4,1]*teste$garag +
  confint[5,1]*teste$plaz + confint[6,1]*teste$park + confint[7,1]*teste$bike + confint[8,1]*teste$balc +
  confint[9,1]*teste$elev + confint[10,1]*teste$fitg + confint[11,1]*teste$categ
LestimateFormat <- (exp(Lestimate))*teste$tarea
LestimateFormat # R$ 487.102,40
```

<br>

#### 15 - Estimar o preço superior do intervalo de confiança
```{r}
Uestimate=confint[1,2] + confint[2,2]*teste$age + confint[3,2]*teste$ensuit + confint[4,2]*teste$garag +
  confint[5,2]*teste$plaz + confint[6,2]*teste$park + confint[7,2]*teste$bike + confint[8,2]*teste$balc +
  confint[9,2]*teste$elev + confint[10,2]*teste$fitg + confint[11,2]*teste$categ
UestimateFormat <- (exp(Uestimate))*teste$tarea
UestimateFormat # R$ 1.224.293,00
```

<br>

#### 16 - Estimar o intervalo de confiança para a média
```{r}
n <- nrow(imoveis)
m <- preditoFinal
s <- sd(imoveis$price)
dam <- s/sqrt(n)
CIlwr <- m + (qnorm(0.025))*dam
CIupr <- m - (qnorm(0.025))*dam
# Valor médio inferior: 728692.7 (R$ 728.692,70)
# Valor médio supeior: 815789.4 (R$ 815.789,40)
```

<br>

### Conclusão
Como podemos observar nos dados de predileção, e comparando com os dados do intervalo de confiança para a média, temos uma distância ainda siginificativa do valor predito com a confiança do mesmo, pois vemos uma diferença de 36% entre eles. Esses valores na prática podem não ser efetivos, e podemos imaginar que este problema deve-se ao fato do que vimos nos testes de heterocedasticidade do modelo, que não conseguiu passar, mesmo após as correções realizadas com o teste de coeficiente T. Assim, implicando que temos um grupo de dados prejudicial para a configuração do modelo, e levando a uma conclusão que devemos reformular os dados e parâmentros utilizados ou substituir a base de dados.

<br>
<br>

<p style="text-align: center;"><i>Fim.</i></p>




