---
title: "Estatística Aplicada II"
author: 'Aluno: Victor Lima'
date: 'Data: 20/06/2023'
output:
  html_document:
    df_print: paged
---

### Primeira Lista de Exercícios

Com a base de dados “imoveiscwbav” obter os seguintes resultados com o auxílio do “R”

1.	Elaborar os modelos Ridge, Lasso e ElasticNet e estimar uma predição para cada um dos modelos (elabore seus próprios valores para a predição). Apresente os parâmetros estimados e os valores resultantes da predição.

<br>

#### 1 - Carregar conjunto de dados e organizar para utilizar nos modelos

```{r}
load("imoveiscwbav.RData")
imoveis <- imoveiscwbav
```

Carregando pacotes necessários
```{r}
library(caret)
library(glmnet)
```

Fixando randomização para tornar constante os resultados gerados
```{r}
set.seed(999)
```

Separando os índices para treino e teste (80%)
```{r}
index = sample(1:nrow(imoveis),0.8*nrow(imoveis))
train = imoveis[index,] # Dados de treino
test = imoveis[-index,] # Dados de teste
```

Selecionando as colunas que devem ser padronizadas
```{r}
cols = c('price', 'age', 'parea', 'tarea', 'bath', 'ensuit', 'garag', 'plaz', 'park', 'trans', 'kidca', 'school', 'health', 'bike')
```

Padronizando os dados que não são binários
```{r}
pre_proc_val <- preProcess(train[,cols], method = c("center", "scale"))
train[,cols] = predict(pre_proc_val, train[,cols])
test[,cols] = predict(pre_proc_val, test[,cols])
```

Criando um vetor com as variáveis em uso
```{r}
cols_reg = c('price', 'age', 'parea', 'tarea', 'bath', 'ensuit', 'garag', 'plaz','park', 'trans', 'kidca', 'school', 'health', 'bike', 'barb', 'balc', 'elev', 'fitg', 'party', 'categ')
```

Gerando dummies para organizar o conjunto de dados no objeto matriz
```{r}
dummies <- dummyVars(price ~ age+parea+tarea+bath+ensuit+garag+plaz+park+trans+kidca+school+health+bike+
                       barb+balc+elev+fitg+party+categ,data = imoveis[,cols_reg])
train_dummies = predict(dummies, newdata = train[,cols_reg])
test_dummies = predict(dummies, newdata = test[,cols_reg])
```

O conjunto de dados da matriz para o modelo
```{r}
x = as.matrix(train_dummies)
y_train = train$price
x_test = as.matrix(test_dummies)
y_test = test$price
```

<br>

#### 2 - Organizando os dados que serão usados para testar os modelos
Como os valores do conjunto de dados são padronizados, também temos que padronizar os dados que queremos prever

```{r}
age = (14-pre_proc_val[["mean"]][["age"]])/pre_proc_val[["std"]][["age"]] # age = 14
parea = (120-pre_proc_val[["mean"]][["parea"]])/pre_proc_val[["std"]][["parea"]] # parea = 120
tarea = (180-pre_proc_val[["mean"]][["tarea"]])/pre_proc_val[["std"]][["tarea"]] # tarea = 180
bath = (3-pre_proc_val[["mean"]][["bath"]])/pre_proc_val[["std"]][["bath"]] # bath = 3
ensuit = (3-pre_proc_val[["mean"]][["ensuit"]])/pre_proc_val[["std"]][["ensuit"]] # ensuit = 3
garag = (2-pre_proc_val[["mean"]][["garag"]])/pre_proc_val[["std"]][["garag"]] # garag = 2
plaz = (0-pre_proc_val[["mean"]][["plaz"]])/pre_proc_val[["std"]][["plaz"]] # plaz = 0
park = (2-pre_proc_val[["mean"]][["park"]])/pre_proc_val[["std"]][["park"]] # park = 2
trans = (2-pre_proc_val[["mean"]][["trans"]])/pre_proc_val[["std"]][["trans"]] # trans = 2
kidca = (1.5-pre_proc_val[["mean"]][["kidca"]])/pre_proc_val[["std"]][["kidca"]] # kidca = 1.5
school = (1-pre_proc_val[["mean"]][["school"]])/pre_proc_val[["std"]][["school"]] # school = 0.5
health = (0.5-pre_proc_val[["mean"]][["health"]])/pre_proc_val[["std"]][["health"]] # health = 0.5
bike = (0.5-pre_proc_val[["mean"]][["bike"]])/pre_proc_val[["std"]][["bike"]] # bike = 0.5
barb = 0 # barb = 0
balc = 0 # balc = 0
elev = 0 # elev = 0
fitg = 0 # fitg = 0
party = 1 # party = 1
categ = 1 # categ = 1
```

Construindo uma matriz de dados para previsão
```{r}
our_pred = as.matrix(data.frame(age=age, parea=parea, tarea=tarea, bath=bath, ensuit=ensuit, garag=garag, plaz=plaz, park=park, trans=trans, kidca=kidca, school=school, health=health, bike=bike, barb=barb, balc=balc, elev=elev, fitg=fitg, party=party, categ=categ))
```

<br>

#### 3 - Rotina para calcular R² e RMSE a partir de valores verdadeiros e previstos

```{r}
eval_results <- function(true, predicted, df) {
  SSE <- sum((predicted - true)^2)
  SST <- sum((true - mean(true))^2)
  R_square <- 1 - SSE / SST
  RMSE = sqrt(SSE/nrow(df))
  # Métricas de desempenho do modelo
  data.frame(RMSE = RMSE, Rsquare = R_square)
}
```

<br>

#### 4 - Regressão Ridge

Cálculo do valor lambda ótimo
```{r}
lambdas_ridge <- 10^seq(2, -3, by = -.1)
ridge_lamb <- cv.glmnet(x, y_train, alpha = 0, lambda = lambdas_ridge)
best_lambda_ridge <- ridge_lamb$lambda.min
best_lambda_ridge
```

<b>Treinamento do modelo</b>

Modelo de estimativa
```{r}
ridge_reg = glmnet(x, y_train, nlambda = 25, alpha = 0, family = 'gaussian', lambda = best_lambda_ridge)
summary(ridge_reg)
```

Os valores dos parâmetros
```{r}
ridge_reg[["beta"]]
```

<b>Fazendo previsões e avaliando o modelo</b>

Previsão e avaliação de dados de treino
```{r}
predictions_train_ridge <- predict(ridge_reg, s = best_lambda_ridge, newx = x)
```

Métricas de desempenho do modelo para os dados de treino
```{r}
eval_results(y_train, predictions_train_ridge, train)
```

Previsão e avaliação em dados de teste
```{r}
predictions_test_ridge <- predict(ridge_reg, s = best_lambda_ridge, newx = x_test)
```

Métricas de desempenho do modelo para os dados de teste
```{r}
eval_results(y_test, predictions_test_ridge, test)
```

Fazendo a previsão
```{r}
predict_our_ridge <- predict(ridge_reg, s = best_lambda_ridge, newx = our_pred)
predict_our_ridge
```

O resultado é um valor padronizado, vamos convertê-lo em valor nominal, consistente com o banco de dados original
O valor predito é de R$ 1.112.961,00
```{r}
price_pred_ridge=(predict_our_ridge*pre_proc_val[["std"]][["price"]])+pre_proc_val[["mean"]][["price"]]
price_pred_ridge
```

Intervalos de confiança para nosso exemplo

```{r}
n_ridge <- nrow(train)
m_ridge <- price_pred_ridge
s_ridge <- pre_proc_val[["std"]][["price"]]
dam_ridge <- s_ridge/sqrt(n_ridge)
CIlwr_ridge <- m_ridge + (qnorm(0.025))*dam_ridge
CIupr_ridge <- m_ridge - (qnorm(0.025))*dam_ridge
```

```{r}
CIlwr_ridge
```
Valor superior: R$ 1.063.056,00
```{r}
CIupr_ridge
```
Valor Inferior: R$ 1.162.867,00

<br>

#### 5 - Regressão Lasso

Encontrando o melhor lambda e definindo alfa = 1 para implementar a regressão de Lasso
```{r}
lambdasLasso <- 10^seq(2, -3, by = -.1)
lasso_lamb <- cv.glmnet(x, y_train, alpha = 1, lambda = lambdasLasso, standardize = TRUE, nfolds = 5)
```

Melhor lambda
```{r}
best_lambda_lasso <- lasso_lamb$lambda.min 
best_lambda_lasso
```

<b>Treinamento do modelo</b>

Refazendo o modelo com o melhor lambda
```{r}
lasso_model <- glmnet(x, y_train, alpha = 1, lambda = best_lambda_lasso, standardize = TRUE)
```

Como visualizar os parâmetros estimados
```{r}
lasso_model[["beta"]]
```

<b>Fazendo previsões e avaliando o modelo</b>

Previsão e avaliação de dados de treino
```{r}
predictions_train_Lasso <- predict(lasso_model, s = best_lambda_lasso, newx = x)
```

Métricas de desempenho do modelo para os dados de treino
```{r}
eval_results(y_train, predictions_train_Lasso, train)
```

Previsão e avaliação em dados de teste
```{r}
predictions_test_Lasso <- predict(lasso_model, s = best_lambda_lasso, newx = x_test)
```

Métricas de desempenho do modelo para os dados de teste
```{r}
eval_results(y_test, predictions_test_Lasso, test)
```

Previsão para o nosso exemplo, fazendo as previsões com base nos mesmos parâmetros da regressão de Lasso
```{r}
predict_our_lasso <- predict(lasso_model, s = best_lambda_lasso, newx = our_pred)
predict_our_lasso
```

Novamente, a informação que ele retorna é padronizada, temos que convertê-la para um valor compatível com o conjunto de dados original
Valor predito:  1.127.815,00
```{r}
price_pred_lasso=(predict_our_lasso*pre_proc_val[["std"]][["price"]])+pre_proc_val[["mean"]][["price"]]
price_pred_lasso
```

Intervalos de confiança para o nosso exemplo
```{r}
n_lasso <- nrow(train)
m_lasso <- price_pred_lasso
s_lasso <- pre_proc_val[["std"]][["price"]]
dam_lasso <- s_lasso/sqrt(n_lasso)
CIlwr_lasso <- m_lasso + (qnorm(0.025))*dam_lasso
CIupr_lasso <- m_lasso - (qnorm(0.025))*dam_lasso 
```

```{r}
CIlwr_lasso
```
Valor superior: R$ 1.077.910,00
```{r}
CIupr_lasso
```
Valor Inferior: R$ 1.177.721,00

<br>

#### 6 - Regressão ElasticNet

Definir controle de treinamento
```{r}
train_cont_elasticNet <- trainControl(method = "repeatedcv", number = 10, repeats = 5, search = "random", verboseIter = FALSE, returnData = FALSE)
```

<b>Treinamento do modelo</b>

Não temos o parâmetro "alpha", porque a Regressão ElasticNet vai encontrá-lo automaticamente, cujo valor estará entre 0 e 1. O parâmetro "lambda" também é escolhido por validação cruzada.
```{r}
elastic_reg <- train(price ~ age+parea+tarea+bath+ensuit+garag+plaz+park+trans+kidca+school+health+bike+barb+balc+elev+fitg+party+categ, data = train, method = "glmnet", tuneLength = 10, trControl = train_cont_elasticNet)
```

Melhor parâmetro de ajuste
```{r}
elastic_reg$bestTune
```

<b>Fazendo previsões e avaliando o modelo</b>

Previsão e avaliação de dados de treino
```{r}
predictions_train_elasticNet <- predict(elastic_reg, x)
```

Métricas de desempenho do modelo para os dados de treino
```{r}
eval_results(y_train, predictions_train_elasticNet, train)
```

Previsão e avaliação em dados de teste
```{r}
predictions_test_elasticNet <- predict(elastic_reg, x_test)
```

Métricas de desempenho do modelo para os dados de teste
```{r}
eval_results(y_test, predictions_test_elasticNet, test)
```

Fazendo a previsão
```{r}
predict_our_elastic <- predict(elastic_reg,our_pred)
predict_our_elastic
```

O resultado é um valor padronizado, vamos convertê-lo em valor nominal, consistente com o banco de dados original

O valor predito é de R$ 1.124.279,00
```{r}
price_pred_elastic=(predict_our_elastic*pre_proc_val[["std"]][["price"]])+pre_proc_val[["mean"]][["price"]]
price_pred_elastic
```

Intervalos de confiança para o nosso exemplo
```{r}
n_elasticnet <- nrow(train)
m_elasticnet <- price_pred_elastic
s_elasticnet <- pre_proc_val[["std"]][["price"]]
dam_elasticnet <- s_elasticnet/sqrt(n_elasticnet)
CIlwr_elasticnet <- m_elasticnet + (qnorm(0.025))*dam_elasticnet
CIupr_elasticnet <- m_elasticnet - (qnorm(0.025))*dam_elasticnet
```

```{r}
CIlwr_elasticnet
```
Valor superior: R$ 1.074.373,00
```{r}
CIupr_elasticnet
```
Valor Inferior: R$ 1.174.184,00


<br>

#### 7 - Organizando os resultados finais

Exibindo em um dataframe todos os resultados para facilitar a avaliação dos modelos

```{r}
results <- data.frame(model=c("ridge", "lasso", "elasticnet"), predict=c(price_pred_ridge, price_pred_lasso, price_pred_elastic), lowerConfidence=c(CIlwr_ridge, CIlwr_lasso, CIlwr_elasticnet), upperConfidence=c(CIupr_ridge, CIupr_lasso, CIupr_elasticnet), stringsAsFactors=FALSE)
results
```



<p style="text-align: center;"><i>Fim.</i></p>


































