---
title: "Estatística Aplicada II"
author: 'Aluno: Victor Lima'
date: 'Data: 02/07/2023'
output:
  html_document:
    df_print: paged
---

## Segunda Lista de Exercícios

Com a base de dados “prodbebidas” (dados mensais do índice de produção de bebidas no Brasil) obter os seguintes resultados com o auxílio do “R”

Fazer a todos os testes estatísticos e gráficos necessários e a predição para os próximos 6 meses do índice de produção de bebidas para os seguintes modelos:

I.	ETS;
II.	ARIMA OU SARIMA (verificar se existe sazonalidade ou não e decidir qual modelo é mais adequado)

Obs: separe os últimos 12 meses da série para testar o modelo.


<br>

### 1 - Criando e analisando os dados

<br>

#### 1.1 - Carregar conjunto de dados e organizar para utilizar nos modelos

```{r}
library(readxl)
prodbebidas <- read_excel('prodbebidas.xls')
head(prodbebidas)
```

<br>

#### 1.2 - Convertendo os valores da coluna "Datas" para o tipo data
```{r}
dates <- unlist(prodbebidas[,1])
datesFormat <- c()
for (date in dates) {
  year <- substr(date, start = 1, stop = 4)
  month <- substr(date, start = 6, stop = 8)
  # cat(month, '/' , year, '\n')
  datesFormat <- c(datesFormat, paste0(year,'-',month,'-01'))
}
prodbebidas <- subset(prodbebidas, select = -Data)
prodbebidas <- cbind(prodbebidas, Datas = as.Date(datesFormat))
```

<br>

#### 1.3 - Criando uma série temporal com a tabela de dados
```{r}
prodbebidas_ts <- ts(data = prodbebidas[, 1], start = c(2002, 1), end = c(2022, 4), frequency = 12)
```

<br>

#### 1.4 - Protando um gráfico para ver a distribuição dos valores no tempo
```{r}
library('ggplot2')
library('forecast')
prodbebidas %>%
  ggplot() +
  geom_line(aes(x = Datas, y = Prodbebidas, group = TRUE, color = "Prodbebidas"), linewidth = 0.8) +
  scale_color_viridis_d() +
  scale_y_continuous(labels = scales::comma) +
  scale_x_date(date_labels = "%m-%Y", date_breaks = "1 year") +
  theme(axis.text.x = element_text(angle = 90,  vjust = 0.4),
        panel.background = element_rect(fill = "white", color = "black"),
        panel.grid = element_line(color = "grey90"),
        panel.border = element_rect(color = "black", fill = NA),
        legend.position = "none")
```

<br>

#### 1.5 - Decompondo os valores pelo modelo aditivo
```{r}
decprodbebidas <- decompose(x = prodbebidas_ts, type = "additive")
```

<br>

#### 1.6 - Inserindo os objetos decompostos em um dataframe
```{r}
library('dplyr')
decprodbebidas_df <- data.frame(tempo = prodbebidas$Datas, serie = unlist(prodbebidas$Prodbebidas), tendencia = unlist(decprodbebidas$trend), sazonalidade = unlist(decprodbebidas$seasonal), dessazonalizada = prodbebidas_ts - decprodbebidas$seasonal, erro = unlist(decprodbebidas$random)) %>% rename(tempo = 1, serie = 2, tendencia = 3, sazonalidade = 4, dessazonalizada = 5, erro = 6)
```

<br>

#### 1.7 - Inserindo os objetos decompostos em um dataframe
```{r}
library('dplyr')
decprodbebidas_df <- data.frame(tempo = prodbebidas$Datas, serie = unlist(prodbebidas$Prodbebidas), tendencia = unlist(decprodbebidas$trend), sazonalidade = unlist(decprodbebidas$seasonal), dessazonalizada = prodbebidas_ts - decprodbebidas$seasonal, erro = unlist(decprodbebidas$random)) %>% rename(tempo = 1,serie = 2, tendencia = 3, sazonalidade = 4, dessazonalizada = 5,erro = 6)
```

<br>

#### 1.8 - Plotando todos os dados da decomposição juntos
```{r}
decprodbebidas_df %>%
  ggplot() + geom_line(aes(x = tempo, y = serie, color = "Serie values"), linewidth = 1.2) + geom_line(aes(x = tempo, y = tendencia, color = "Trend"), linewidth = 1) + geom_line(aes(x = tempo, y = sazonalidade, color = "Seasonality"), linewidth = 1.2) + geom_line(aes(x = tempo, y = erro, color = "Error"), linewidth = 1) +  scale_x_date(date_labels = "%m-%Y", date_breaks = "1 year") + scale_y_continuous(labels = scales::comma) + labs(color = "Legend:", x = NULL, y = NULL) + scale_color_manual(values = c("#440154FF", "#3CBB75FF", "#39568CFF", "#DCE319FF")) + theme(axis.text.x = element_text(angle = 90, vjust = 0.4), panel.background = element_rect(fill = "white", color = "black"), panel.grid = element_line(color = "grey90"), panel.border = element_rect(color = "black", fill = NA), legend.position = "bottom")
```

<br>

#### 1.9 - Plotando todos os dados da decomposição juntos
```{r}
decprodbebidas_df %>%
  ggplot() + geom_line(aes(x = tempo, y = serie, color = "Serie values"), linewidth = 1.2) + geom_line(aes(x = tempo, y = tendencia, color = "Trend"), linewidth = 1) + geom_line(aes(x = tempo, y = sazonalidade, color = "Seasonality"), linewidth = 1.2) + geom_line(aes(x = tempo, y = erro, color = "Error"), linewidth = 1) +  scale_x_date(date_labels = "%m-%Y", date_breaks = "1 year") + scale_y_continuous(labels = scales::comma) + labs(color = "Legend:", x = NULL, y = NULL) + scale_color_manual(values = c("#440154FF", "#3CBB75FF", "#39568CFF", "#DCE319FF")) + theme(axis.text.x = element_text(angle = 90, vjust = 0.4), panel.background = element_rect(fill = "white", color = "black"), panel.grid = element_line(color = "grey90"), panel.border = element_rect(color = "black", fill = NA), legend.position = "bottom")
```


### 2 - Modelo ETS

<br>

#### 2.1 - Isolando apenas os valores
```{r}
prodbebidasvalues=prodbebidas[1]
```

<br>

#### 2.2 - Criando a série temporal
```{r}
prodbebidasvaluests=ts(prodbebidasvalues, start=c(2002, 1), end=c(2022, 4), frequency=12)
```

<br>

#### 2.3 - Separando os dados de treino e teste do modelo
Foi solicitado que os último 12 meses, devem ser usados para teste

###### 2.3.1 - Separando os dados de treino
```{r}
prodbebidastreino=window(prodbebidasvaluests,start=c(2002,1), end=c(2021,4))
```

###### 2.3.2 - Separando os dados de teste
```{r}
prodbebidasteste=window(prodbebidasvaluests,start=c(2021,5), end=c(2022,4))
```

<br>

#### 2.4 - Estimando o modelo ETS
```{r}
prodbebidastreino.ets <- ets(prodbebidastreino)
summary(prodbebidastreino.ets)
```

<br>

#### 2.5 - Fazendo a previsao no modelo ETS para 12 meses 
```{r}
prodbebidasvaluests.ets.forecasts <- forecast.ets(prodbebidastreino.ets, h = 12)
summary(prodbebidasvaluests.ets.forecasts)
```

<br>

#### 2.6 - Plotando gráfico com a predição
```{r}
library('plotly')
ggplotly(
  autoplot(prodbebidastreino.ets)+
    autolayer(prodbebidasteste, serie="Real values")+
    autolayer(prodbebidasvaluests.ets.forecasts$mean, serie="Forecast")+
    scale_colour_viridis_d()+
    scale_y_continuous(labels=scales::comma)+
    theme_bw()
)
```

<br>

#### 2.7 - Verificando as estatísticas de precisão no conjunto de dados de teste
```{r}
library('forecast')
forecast::accuracy(prodbebidasvaluests.ets.forecasts$mean,prodbebidasteste)
```

<br>

#### 2.8 - Plotando os resíduos estimados
```{r}
plot(prodbebidastreino.ets$residuals)
```

<br>

#### 2.9 - Plotando o gráfico de autocorrelação dos resíduos
```{r}
acf(prodbebidastreino.ets$residuals)
```

Pela visualização do gráfico podemos afirmar que não existe correlação significante entre os resíduos, já que nenhum resultado (além do primeiro) ultrapassa a tolerância da média dos resíduos.


<br>

#### 2.10 - Verificando se o modelo possui desajustes
```{r}
Box.test(prodbebidastreino.ets$residuals, lag=1, type=c("Ljung-Box"))
```

Como o valor do p é maior que 0.05, podemos afirmar que o mesmo não possui desajustes.


### 3 - Modelo ARIMA/SARIMA

##### PS - Vamos usar os mesmos valores de treino e teste do modelo ETS
```{r}
# prodbebidasvaluests # série temporal
# prodbebidastreino # dados de treino
# prodbebidasteste # dados de teste
```

<br>

##### 3.1 - Teste de sazonalidade
Vamos verificar a sazonalidade do da série, pois o modelo ARIMA não é utilizado em séries com sazonalidade, para isso usamos o modelo SARIMA

```{r}
library(seastests)
seastests::combined_test(prodbebidasvaluests)
```

Como os valores de P são menores do que 0,01 (QS-test) e 0,002 (kw-test) respectivamente, então podemos afirmar que se trata de uma série com sazonalidade.
Desta forma deve-se usar o modelo SARIMA

<br>

#### 3.2 - Teste Estacionário (Dickey-Fuller)
```{r}
library('urca')
prodbebidastreinodf=ur.df(prodbebidastreino, selectlags = 'BIC', type = 'none')
prodbebidastreinodf
prodbebidastreinodf=ur.df(prodbebidastreino, selectlags = 'BIC', type = 'drift')
prodbebidastreinodf
prodbebidastreinodf=ur.df(prodbebidastreino, selectlags = 'BIC', type = 'trend')
prodbebidastreinodf
```

Como os valores de ```z.lag.1``` são significativamente diferentes nos 3 testes, não podemos afirmar que este modelo está estacionário.

<br>

#### 3.3 - Aplicando a função de diferenciação para torna-la estacionária
```{r}
difprodbebidastreino <- diff(prodbebidastreino)
ggtsdisplay(difprodbebidastreino)
```

<br>

#### 3.4 - Repetindo o teste Dickey-Fuller para verificar se está estacionária
```{r}
difprodbebidastreinodf=ur.df(difprodbebidastreino, selectlags = 'BIC', type = 'none')
difprodbebidastreinodf
difprodbebidastreinodf=ur.df(difprodbebidastreino, selectlags = 'BIC', type = 'drift')
difprodbebidastreinodf
difprodbebidastreinodf=ur.df(difprodbebidastreino, selectlags = 'BIC', type = 'trend')
difprodbebidastreinodf
```

Agora podemos verificar que os valores de z.lag.1 são siginificativamente iguais. Logo podemos afirmar que a série após aplicar as diferenciações está estacionária.

<br>

#### 3.5 - Aplicando a função auto.arima, que sozinha identifica que existe a sazonalidade e aplica o modelo SARIMA
```{r}
arimaprodbebidas=auto.arima(prodbebidastreino, trace=F)
```

<br>

#### 3.6 - Teste de resíduo de Ljung-Box
```{r}
checkresiduals(arimaprodbebidas)
```

No teste de resíduos estamos verificando se os mesmos nao são correlacionados. Logo, como o valor de p (0.007024), é maior do que 0.05 podemos aceitar a hipótese de que os resíduos não são correlacionados.

<br>

#### 3.7 - Teste de normalidade
```{r}
ks.test(arimaprodbebidas$residuals, "pnorm", mean(arimaprodbebidas$residuals), sd(arimaprodbebidas$residuals))
```

Como o valor de p é maior do que 0.05, podemos afirmar a hipótese de que existe normalidade nos resíduos

<br>

#### 3.8 - Teste de estacionariedade da variância
Verificando de existe o efeito ARCH/GARCH, ou seja, evidência de heterocedasticidade
```{r}
library('FinTS')
ArchTest(arimaprodbebidas$residuals)
```

Como o Valor de p (0.001644) é menor do que 0.05, podemos afirmar que a hipótese válida é que existe heterocedasticidade da variância.

<br>

#### 3.9 - Realizando a predição dos valores
```{r}
prevprodbebidas=forecast::forecast(arimaprodbebidas, h=12)
prevprodbebidas
autoplot(prevprodbebidas) + theme_bw()
```

<br>

#### 3.10 - Verificando a acurácia do modelo
```{r}
forecast::accuracy(prevprodbebidas, prodbebidasteste)
```

<br>

#### 3.10 - Plotando gráfico de valores Preditos e valores reais
```{r}
ggplotly(
  autoplot(prodbebidastreino)+
    autolayer(prodbebidasteste,serie="Valores Reais")+
    autolayer(prevprodbebidas$mean, serie="Forecast")+
    scale_colour_viridis_d()+
    scale_y_continuous(labels=scales::comma)+
    theme_bw()
)
```











































